臺灣臺中地方法院刑事判決　　　　　　　　　　　　　九十一年度訴字第五一九號
　　公　訴　人　臺灣台中地方法院檢察署檢察官
　　被　　　告　丙○○
右列被告因誣告案件，經檢察官提起公訴（九十一年度偵字第三二八號），本院判決
如左：
    主  文
丙○○意圖他人受刑事處分，向該管公務員誣告，處有期徒刑肆月。
    事  實
一、丙○○於民國八十五年間因與乙○○發生債務糾紛而誣告乙○○殺人未遂等案件
    ，經最後事實審法院即臺灣高等法院臺中分院，於八十七年七月十四日維持原審
    有期徒刑三月判決後（該罪已於九十年八月十日執行完畢），其猶不知悔改，竟
    基於使乙○○、甲○○、丁○○、己○○、戊○○受刑事處分之意圖，於八十八
    年一月十四日（收文日期為同月十五日）具狀向臺灣台中地方法院檢察署提出告
    訴並接續提出狀紙及於偵查中訊問時陳述，誣指伊於八十五年一月二十八日（後
    具狀更正為十八日）十時許，至乙○○所營位於台中市○區○○○街一三○號以
    「卓代書事務所」為晃子之地下錢莊，商討償還借款事宜時，乙○○為迫使伊償
    還借款，便叫二名姓名年籍不詳之男子，分持手槍抵住伊腹、腰部，強迫伊簽發
    面額新台幣（下同）五百萬元之本票及鳥龜切結書各一紙；伊不願意，甲○○、
    丁○○、己○○、戊○○等集團成員即在旁附和說「不開本票及切結書的話，開
    槍把他打死，不能讓他離開大門一步」，直至當日十四時三十分許，方准伊離開
    等，其等涉有恐嚇、妨害自由等罪嫌，使乙○○、甲○○、丁○○、己○○、戊○○有受刑事處分之虞。嗣經台灣臺中地方法院檢察署檢察官於八十八年六月二
    十二日，認乙○○部分曾經判決確定，甲○○、丁○○、己○○、戊○○部分恐
    嚇或妨害自由罪嫌不足，而以八十八年度偵字第二五五四、二六三七、二六三八
    號不起訴處分書對乙○○、甲○○、丁○○、己○○、戊○○等為不起訴處分，
    丙○○聲請再議後，旋經臺灣高等法院臺中分院檢察署檢察長於八十八年八月三
    十一日以八十八年度議弘字第九六二號處分書駁回確定。
二、案經被害人己○○訴請臺灣臺中地方法院檢察署檢察官偵查起訴。
    理  由
一、訊據被告丙○○固坦承於前揭時、地對乙○○、甲○○、丁○○、己○○、戊○○提出恐嚇、妨害自由告訴，旋經不起訴及駁回再議等事實，惟矢口否認有何誣
    告之犯行，並辯稱：八十五年一月二十八日乙○○確實有派二名手下持槍要伊簽
    下前開本票及切結書，而甲○○、丁○○、己○○、戊○○等人亦有前開其指訴
    之犯行，其並非誣告云云。經查：
（一）前揭事實業據告訴人己○○於偵查中及本院審理時指訴綦詳，核與證人乙○○
      、甲○○、丁○○、戊○○於本院審理時證述情節相符，復有臺灣台中地方法
      院檢察署檢察官八十八年度偵字第二五五四、二六三七、二六三八號不起訴處
      分書一份與臺灣高等法院臺中分院檢察署八十八年度議弘字第九六二號處分書
      一份及具名丙○○之告訴狀一份、告訴補呈狀數份暨訊問筆錄數份附於臺灣台
      中地方法院檢察署八十八年度偵字第二五五四號卷可憑。
（二）更參酌被告曾以自訴誣告被害人乙○○殺人未遂等案件，復經本院以八十六年
      度訴字第二七六六號判決告訴人即本件被告丙○○誣告，應處有期徒刑三月後
      歷三審確定，此有本院前開判決、臺灣高等法院台中分院八十七年度上訴字第
      一八六號判決、最高法院八十九年度台上字第六０００號判決各一份附於臺灣
      臺中地方法院檢察署九十一年度偵字第三二八號卷可參。而前開判決所載其誣
      告之事實經與其所提本件告訴之事實相互比對，就被害人乙○○部分，其誣攀
      之事實堪認係同一事實。然既為同一事實，被告於前揭案件卻未敘及甲○○、
      丁○○、戊○○、己○○共同恐嚇及妨害自由等情事，堪認本件係被告虛捏無
      疑。
（三）另參酌被告於八十五年一月二十八日（被告其後具狀更正為十八日）若真遭恐
      嚇，其當時何以未向檢警機關提出告訴，反係於時隔約十個月左右，始具狀自
      訴乙○○殺人未遂等罪，且經臺灣高等法院台中分院函查結果，被告僅曾向警
      察機關告訴乙○○、丁○○涉嫌詐欺，此有前開臺灣高等法院台中分院八十七
      年度上訴字第一八六號判決理由可稽，再次印證本件被告誣告甲○○等人之事
      實係出於其虛捏。
（四）被告雖另辯稱當時未發現己○○等人，故為前開自訴時始未告己○○等人云云
      。然被告早知丁○○其人，並告丁○○涉嫌詐欺，業如前述；且被告自訴乙○○殺人未遂時即提及乙○○叫二名姓名年籍不詳之男子，分持手槍抵住伊腹、
      腰部，強迫伊簽本票及鳥龜切結書各一紙等情，有前開判決可憑，則既提及「
      二名姓名年籍不詳之男子」，若甲○○、丁○○、己○○、戊○○等人當時亦
      在旁附合恐嚇，被告當時豈有不告、不提之理，其至少亦會提及不詳姓名年籍
      之男子或女子，堪認被告前開所辯，不足採信。
（五）至被告雖具狀另辯稱本件與前開最高法院八十九年度台上字第六０００號判決
      係同一事實，屬裁判上一罪云云。然：
  １、同一案件曾經法院為實體上之判決確定者，固應依刑事訴訟法第三百零二條第
      一款之規定，為免訴之判決。此項確定判決既判力之原則，不論實質上之一罪
      ，或連續犯、牽連犯、想像競合犯等裁判上之一罪，其一部事實已經判決確定
      者，對於構成一罪之其他部分，均有其適用，此乃基於審判不可分之關係，在
      審理事實之法院，就全部犯罪事實，依同法第二百六十七條之規定，本應予以
      審判，故其判決確定之效力，應及於全部之犯罪事實，若在最後審理事實之法
      院宣判後，始行發生之事實，既非該法院所得審判，即為該案判決之既判力所
      不及。是既判力對於時間效力之範圍，係以最後審理事實法院之宣示判決日為
      判斷之標準，得上訴於第二審之第一審刑事判決，如於上訴第二審後，又依法
      撤回上訴，其上訴撤回之日，雖為判決確定日，但其既判力之時點，基於上開
      原則，仍應以第一審宣示判決之日為其準據（最高法院台非字第三四八號判決
      參照）。
  ２、被告於八十五年間因與乙○○發生債務糾紛而誣告乙○○殺人未遂等案件，經
      本院以八十六度訴字第二七六六號判決，判處有期徒刑三月；後經最後事實審
      法院即臺灣高等法院臺中分院，於八十七年七月十四日以八十七年度上訴字第
      第一八六號判決將被告之上訴駁回，再經最高法院於八十九年十月十二日以前
      開八十九年度台上字第六０００號判決將其上訴駁回而告確定，有前開判決三
      份可憑。而本件被告誣告乙○○之事實經與前開各判決相互比對，被告雖係就
      同一事實提出誣告，然誣告之時間顯係不同，僅係部分誣告內容相同；且本件
      誣告，被告係於八十八年一月十四日（收文日期為同月十五日）具狀向臺灣台
      中地方法院檢察署提出，業如前述；則被告為本件誣告之時間，已在前件誣告
      案件最後事實審即臺灣高等法院臺中分院八十七年七月十四日宣判之後，故依
      前揭說明，本件尚非最高法院八十九年度台上字第六０００號判決等前開案件
      判決效力之所及。
（六）又被告請求調閱本院八十六年度自更字第二號卷之庭訊錄音帶，以證明其當時
      未說「誤會」二字，及其聲請傳訊證人廖俊明、唐國強欲證明當時案發時其曾
      報案等事實；然經臺灣高等法院台中分院函查結果，被告當時僅曾向警察機關
      告訴乙○○、丁○○涉嫌詐欺，業如前述；至被告於本院前開案件訊問時是否
      曾說「誤會」二字，亦與本院前開認定之事實無礙，前開證人及證據均無再予
      調查之必要，併此敘明。
（七）綜上所述，被告所辯，無非事後圖卸刑責之詞，不足採信。本件事證明確，被
      告犯行洵堪認定。
二、核被告所為，係犯刑法第一百六十九條第一項之誣告罪。查誣告為妨害國家審判
    權之犯罪，其直接受害者係國家，至個人受害，乃國家進行不當審判所發生之結
    果，與誣告行為不生直接之關係，故以一書狀（含言詞）誣告數人，僅能成立一
    個誣告罪（最高法院四十九年度台上字第八八三號、十八年度上字第三三號判例
    參照）；又行為人對同一人，分向不同之（機關）該管公務員提出誣告者，或於
    申告後，於偵查中或不同審級，再為相同之陳述，則僅為同一誣告行為之繼續，
    亦僅成立單純一罪，不生連續犯或數罪之問題（最高法院四五年度台上字第八六
    九判例、九十年度台上字第一七二九號判決參照）；則被告一行為誣告乙○○、
    甲○○、丁○○、己○○、戊○○等數人，且先後於偵查中為數次具狀及陳述，
    參照前揭說明，應僅成立誣告罪單純一罪。又公訴人起訴事實雖未敘及被告接續
    誣告之犯行，然該部分事實與公訴人起訴之犯罪事實既為單純一罪之單一事實，
    應為起訴效力所及，本院自得併予審理，附此敘明。爰審酌被告不思以正當手法
    解決糾紛之犯罪動機、目的、手段、所生危害及其知識程度與犯後猶飾詞卸責之
    態度等一切情狀，量處如主文所示之刑，以示懲儆。
三、據上論斷，應依刑事訴訟法第二百九十九條第一項前段，刑法第一百六十九條第
    一項，判決如主文。
中      華      民      國      九十一      年      七      月    五    日
                                臺灣臺中地方法院刑事第七庭
                                    法  官  陳  卿  和
右正本證明與原本無異。
如不服本判決，應於判決送達後十日內向本院提出上訴狀，上訴於臺灣高等法院臺中
分院（須附繕本）。
                                    書記官
中     華       民      國      九十一      年      七      月    五    日
【附錄本罪論罪科刑法條全文】
刑法第一百六十九條第一項：
意圖他人受刑事或懲戒處分，向該管公務員誣告者，處七年以下有期徒刑。
